【裁判字號】    98,交聲更,41
【裁判日期】    981231
【裁判案由】    違反道路交通管理處罰條例
【裁判全文】
臺灣桃園地方法院交通事件裁定        98年度交聲更字第41號
原處分機關  交通部公路總局新竹區監理所
異  議  人
即受處分人  甲○○
上列異議人即受處分人因違反道路交通管理處罰條例案件，對於
交通部公路總局新竹區監理所民國98年5 月27日壢監裁字第裁53
-CO0000000號違反道路交通管理事件裁決書所為處分聲明異議，
本院裁定如下：
    主  文
原處分撤銷。
甲○○不罰。
    理  由
一、原處分意旨略以：異議人即受處分人甲○○駕駛車牌號碼LM
    8- 005號重型機車，於民國97年12月27日下午1 時31分許，
    行經臺北縣中和市○○路251 號前該有燈光號誌管制之交岔
    路口（往新店方向）時闖紅燈，經臺北縣政府警察局中和分
    局警員當場拍照採證後，掣發北縣警交字第CO0000000 號舉
    發違反道路交通管理事件通知單逕行舉發，限於98年2 月 7
    日前繳納罰鍰，嗣異議人於應到案日期前提出申訴，經原處
    分機關即交通部公路總局新竹區監理所認異議人確有前揭違
    規情事，乃依道路交通管理處罰條例第53條第1 項、違反道
    路交通管理事件統一裁罰基準表及道路交通管理處罰條例第
    63條第1 項第3 款之規定，於98年5 月27日以壢監裁字第裁
    53-CO0000000號違反道路交通管理事件裁決書，裁處異議人
    罰鍰新臺幣（下同）1千8 百元，並記違規點數3 點等語。
二、聲明異議意旨略以：異議人並無闖紅燈情事，此由舉發單位
    所附採證照片顯示當時燈號係一半紅燈、一半黃燈，確有故
    障即明，詎舉發單位不察，仍認其有闖紅燈之違規行為，實
    有違誤，為此爰依法聲明異議，請求請求原處分，並諭知不
    罰等語。
三、按道路交通標誌標線號誌設置規則第206 條第5 款第1 目規
    定：車輛面對圓形紅燈表示禁止通行，不得超越停止線或進
    入路口。次按汽車行駛至交岔路口，其行進、轉彎，應遵守
    燈光號誌，道路交通安全規則第102 條第1 項第1 款定有明
    文。又汽車駕駛人，行經有燈光號誌管制之交岔路口闖紅燈
    者，處新臺幣1,800 元以上5,400 元以下罰鍰，並應記違規
    點數3 點，道路交通管理處罰條例第53條第1 項、63條第 1
    項第3 款分別定有明文。
四、經查，異議人甲○○所有之車牌號碼LM8-005 號重型機車，
    於97年12月27日下午1 時31分許，直行穿越臺北縣中和市○
    ○路251 號前（往新店方向）有燈光號誌管制之交岔路口，
    為警以闖紅燈為由舉發違規一節，固有上開舉發違規通知單
    1 紙及舉發違規照片5 張附卷可佐，惟按「行車管制號誌燈
    面中各鏡面之排列方式，得以橫排或縱排安裝之，橫排者由
    左至右，依次為圓形紅燈，圓形黃燈，左轉箭頭綠燈，圓形
    綠燈，直行箭頭綠燈，右轉箭頭綠燈」，道路交通標誌標線
    號誌設置規則第203 條第1 項前段定有明文，是於號誌正常
    顯示之情形下，左邊第1 燈號應顯示「圓形紅燈」，然觀諸
    本件舉發違規照片，上揭路口燈號係以橫排安裝方式安裝 4
    燈號，且舉發違規時左邊第1 燈號顯示之顏色為上半部5 分
    之2 為紅色，下半部5 分之3 為黃色，此並經證人即本件舉
    發員警蔡金義到庭證稱略以：我們在現場照相時，該路口號
    誌左邊第1 個圓形號誌燈號顯示之色彩確如舉發違規照片所
    示有5 分之3 是黃色，5 分之2 是紅色之情等語無訛（見本
    院98年11月27日訊問筆錄），顯見該交岔路口之燈號並非正
    常顯示「圓形紅燈」，既該處燈號已有顯示錯誤之故障情形
    ，依道路交通安全規則第102 條第1 項第2 款規定：「汽車
    行至無號誌或號誌故障而無交通指揮人員指揮之交岔路口，
    支線道車應暫停讓幹線道車先行」，則駕駛人行至交岔路口
    遇有號誌故障之情形，即應以「支線道車應暫停讓幹線道車
    先行」之方式行進，而非令駕駛人依燈號排列位置自行判斷
    路口管制行進情形自明。是異議人陳稱伊騎車行經上揭路口
    時，因燈號顯示一半紅燈、一半黃燈，伊雖繼續直行惟無闖
    紅燈情事等語，顯非虛妄之詞。
五、綜上所述，異議人辯稱本件警員舉發有誤等語，非無可採。
    此外，復查無其他積極證據足以證明異議人有上開闖紅燈之
    違規行為，原處分機關未予詳查，遽對異議人為上開裁處，
    即難認允當，異議人之異議為有理由，爰由本院將原處分撤
    銷，並諭知異議人不罰，以資適法。
據上論斷，應依道路交通管理處罰條例第87條第2 項、道路交通
案件處理辦法第20條前段，裁定如主文。
中    華    民    國    98    年     12   月    31    日
                  交通法庭  法  官  劉淑玲
以上正本證明與原本無異。
如不服本裁定，應於裁定送達後5 日內向本院提出抗告狀。
                            書記官  翁其良
中    華    民    國    99    年    1     月    6     日

司法院資訊處製作；財團法人民間司法改革基金會備份。
